臺灣板橋地方法院刑事判決　　　　　　 94年度易緝字第105號
公　訴　人　臺灣板橋地方法院檢察署檢察官
被　　　告　乙○○
選任辯護人　李美寬律師
　　　　　　王東山律師
上列被告因竊盜案件，經檢察官提起公訴（92年度偵字第14506
號），被告於準備程序進行中就被訴事實為有罪之陳述，經告知
簡式審判程序之旨，並聽取當事人之意見後，本院裁定由受命法
官獨任進行簡式審判程序，並判決如下：
    主  文
乙○○攜帶兇器竊盜，累犯，處有期徒刑捌月。應於刑之執行完
畢或赦免後，令入相當處所，施以監護年。
扣案之刀片壹支沒收。
    事  實
一、乙○○曾有多次竊盜前科，其中1 次經臺灣士林地方法院以
    87 年 度易緝字第179 號判處有期徒刑1 年確定，於民國90
    年3 月27日縮短刑期執行完畢。亦因罹患多年情感型精神分
    裂症，人格已有明顯之缺損導致現實判斷力差，而有精神耗
    弱之情形，竟意圖為自己不法所有，基於竊盜之犯意，於92
    年7 月29日上午10時許，攜帶其所有客觀上足以對人之生命
    、身體、健康、安全構成威脅，具有危險性之兇器刀片1 支
    ，至臺北縣板橋市○○路○ 段興隆市場內，趁甲○○○選購
    衣服，未及注意之際，以前開刀片割破甲○○○手提購物塑
    膠袋，竊取放置袋內甲○○○所有之錢包1 個（內含新臺幣
    （下同）2,200 元、板橋建成中醫診所掛號證1 張），得手
    後，適臺北市政府警察局刑事警察大隊員警陳坤彬目睹行竊
    過程，當場查獲乙○○，並扣得前開乙○○所有供其竊取甲
    ○○○財物所用之刀片1 支。
二、案經臺北市政府警察局移送臺灣板橋地方法院檢察署檢察官
    偵查起訴。
    理  由
一、上揭事實，業據被告乙○○於警詢、檢察官偵訊及本院審理
    中均坦承不諱，亦據被害人甲○○○於警詢中指述綦詳，此
    外並有甲○○○所書立之失竊報告、贓物認領保管單、臺灣
    板橋地方法院檢察署公務電話紀錄各乙紙、現場蒐證照片2
    幀在卷可稽，其所有供其竊取被害人財物所用之刀片1 支扣
    案可證，足徵被告自白與事實相符。本件事證明確，被告犯
    行洵堪認定。
二、查刀片乃是金屬製品，刀面鋒利，客觀上具有危險性，足以
    對人之身體、生命、安全構成威脅，應屬兇器。核被告攜帶
    前開兇器，割開被害人甲○○○所提之塑膠袋竊取錢包1 個
    之所為，係犯刑法第321 條第1 項第3 款之攜帶兇器竊盜罪
    。又被告曾因竊盜案件，經臺灣士林地方法院以87年度易緝
    字第179 號判處有期徒刑1 年確定，於90年3 月27日縮短刑
    期執行完畢，有臺灣高等法院被告全國前案紀錄表乙紙在卷
    可按，其受有期徒刑之執行完畢，5 年以內再犯有期徒刑以
    上之本罪，為累犯，應依法遞加重其刑。再者，被告自87年
    間起即因罹患憂鬱症，而至財團法人長庚紀念醫院（以下簡
    稱長庚醫院）就診，有該醫院87年5 月11日診斷證明書附卷
    可稽，於89年5 月31日復經該醫院診斷為情感型精神病，亦
    有該醫院診斷證明書乙紙附於本院89年訴字第1228號案件卷
    宗可稽。且其曾於87年間，因竊盜案件，經臺灣士林地方法
    院以87年度易緝字第179 號判處被告「有期徒刑壹年。應於
    刑之執行完畢或赦免後，令入相當處所，施以監護貳年」確
    定，前開判決認被告於前開案件行為時之精神狀態，對外界
    事務之知覺理會、判斷作用及自由決定意思之能力，雖較普
    通人之平均程度顯然減退，惟尚未到達全然喪失之程度，而
    與精神耗弱之情形相符。另被告曾因準強盜案件，經本院於
    92年9 月22日以92年度訴緝字第133 號判處「有期徒刑壹年
    陸月。應於刑之執行完畢或赦免後，令入相當處所，施以監
    護年。」，於同年11月4 日確定，經前開案件依聲請函請
    長庚醫院就被告於前開案件犯罪行為當時之精神狀態是否正
    常施以精神鑑定結果，亦認被告會談時，態度謙卑合作，但
    談話內容鬆散，且多迂迴，話題多為描述案發當時被人罵而
    與人衝突之事，意識清楚，定向感可，情緒表達較憂鬱，在
    談及案情時顯不安急躁，思考鬆散，邏輯概念簡單，抽象思
    考能力差，有明顯之關係妄想，被害妄想（路上的人常常笑
    我討厭我），亦有明顯之聽幻覺（案發當時聽到對方罵自己
    ，且在獄中仍可聽到聲音在講話），數學能力不佳，無法做
    有效之加減運算，記憶力短期記憶尚可，但較無法回答地址
    、電話類之長期記憶，對常識之判斷力簡單（如知道「拿人
    東西是不對的，要判刑」），睡眠、食慾尚可，對本次鑑定
    的目的，了解「上次與人吵架而來，但否認犯行」；總智商
    68，語文智商68，操作智商70，屬輕度智能障礙；人格測驗
    顯示成熟度較幼稚，退化及依賴，厭力因應能力較弱，焦慮
    感強，並有憂鬱傾向，其臨床診斷為「情感型精神分裂症」
    、「輕度智能障礙」；被告為一輕度智能障礙併有情感型精
    神分裂症患者，在鑑定當時仍有明顯之精神症狀，就犯罪行
    為而言，被告當時有明顯之幻聽妄想，雖犯罪行為與其精神
    症狀無明顯相關，但被告整體判斷力弱，行為控制不佳，可
    達精神耗弱等情，業經本院依職權調閱本院前開案件卷宗核
    閱屬實，並有上開判決、前開醫院精神鑑定報告書各乙紙附
    卷足憑。足徵被告確實罹患多年情感型精神分裂症，人格已
    有明顯之缺損導致現實判斷力差，此種情形並未改善，其於
    本件犯罪行為當時，應仍係對於外界事務尚未全然缺乏知覺
    理會及判斷作用而無自由決定意思之能力，僅較普通人之平
    均程度顯然減退，而有精神耗弱之情形，應依刑法第19條第
    2 項之規定減輕其刑，並依法先加後遞減之。爰審酌被告自
    61年起即有多次竊盜犯行，素行不佳，其智識程度、生活狀
    況，其因缺錢看病，一時貪念，致有本件之犯行，兼衡其犯
    罪之動機、目的、手段、犯罪所生之危害、犯罪後之態度等
    一切情狀，量處如主文所示之刑，以示懲儆。又被告既罹患
    情感型精神分裂症，人格已有明顯之缺損導致現實判斷力差
    ，為避免被告於刑之執行完畢或赦免後，其所罹患之情感型
    精神分裂症未經治療即回歸社會，非但對被告不利，且對社
    會治安具有潛在之危險，實有施以監護治療之必要，爰併依
    刑法第87條第2 項、第3 項之規定，諭知應於刑之執行完畢
    或赦免後，令入相當處所，施以監護3 年，期檢察官依保安
    處分執行法第46條、第47條之規定指定精神病院、醫院、慈
    善團體及其最近親屬或其他適當處所，予以適當之治療及監
    視其行動，以資兼顧。
三、扣案之刀片1 支，為被告所有供其竊取被害人財物所用之物
    之事實，業據被告供承不諱，爰依刑法第38條第1 項第2 款
    宣告沒收。
據上論斷，應依刑事訴訟法第273 條之1 第1 項、第299 條第1
項前段，刑法第321 條第1 項第3 款、第47條、第19條第2 項、
第38條第1項第2款、第87條第2 項、第3 項，判決如主文。
本案經檢察官許智評到庭執行職務。
中　　華　　民　　國　　94　　年　 　8  　月　　19　　日
                  刑事第十三庭  法  官    張宏節
上列正本與原本無異。
如不服本判決應於送達後10日內向本院提出上訴狀。
                                書記官    鄧順生
中　　華　　民　　國　　94　　年　　8 　　月　　19　　日
附錄本案論罪科刑法條全文：
中華民國刑法第321條
 犯竊盜罪而有左列情形之一者，處六月以上、五年以下有期徒刑
：
一  於夜間侵入住宅或有人居住之建築物、船艦或隱匿其內而犯
    之者。
二  毀越門扇、牆垣或其他安全設備而犯之者。
三  攜帶兇器而犯之者。
四  結夥三人以上而犯之者。
五  乘火災、水災或其他災害之際而犯之者。
六  在車站或埠頭而犯之者。
前項之未遂犯罰之。
